臺灣高等法院臺南分院刑事判決　　　　 96年度上易字第450號
上　訴　人　臺灣臺南地方法院檢察署檢察官
被　　　告　甲○
　　　　　　　　　　號
　　　　　　　　　　（現另案於臺灣臺南監獄執行中）
上列上訴人因被告恐嚇取財案件，不服臺灣臺南地方法院96年度
易字第462號中華民國96年6月6日第一審判決（起訴案號：臺灣
臺南地方法院檢察署95年度偵字第16179號），提起上訴，本院
判決如下：
    主  文
原判決撤銷。
甲○共同連續意圖為自己不法之所有，以恐嚇使人將本人之物交
付，處有期徒刑壹年，減為有期徒刑陸月，如易科罰金，以銀元
參佰元即新臺幣玖佰元折算壹日。
    事  實
一、緣甲○（綽號「大象」）與邱明東（業經臺灣高等法院臺中
    分院判處有期徒刑1年確定）前因賴仁桂、丙○○（上開2人
    所涉傷害罪嫌，業經臺灣彰化地方法院判決不受理確定）之
    授意，夥同具有普通傷害犯意聯絡之劉勝笛（上1人所涉傷
    害罪嫌，業經臺灣彰化地方法院判決不受理確定）及另1真
    實姓名不詳、綽號「阿輝」之成年男子，於民國92年8月21
    日下午20時30分許，前往賴仁桂之妻子蔡美華位於彰化縣二
    林鎮○○里○○路○段631號住處，共同持球棒毆打蔡美華
    成傷。甲○與邱明東等人均明知賴仁桂、丙○○已將其2人
    授意出面毆打蔡美華之代價新臺幣（下同）6萬元交付與甲
    ○收受，詎竟仍基於為自己不法所有之概括犯意聯絡，先於
    92年9月初某日，由甲○、邱明東偕同與其2人共同具有為自
    己不法所有之概括犯意聯絡之真實姓名不詳、已成年之男子
    3人（其中1人綽號「阿弟」），一同前往丙○○位於彰化縣
    二林鎮北平里18鄰正義巷6號住處，以兇惡之表情向丙○○
    恫稱：之前給的6萬元不夠，還要再拿錢出來，沒給錢就不
    走等語，使丙○○心生畏懼而交付5千元，並於離去之前，
    由其中1人表示：5千元不夠，還要再3萬元等語；後於翌日
    ，又基於承前之共同概括犯意聯絡，推由甲○出面撥打電話
    與丙○○，向丙○○恐嚇稱：改天還要再拿3萬元，否則要
    叫人拿球棒將你家砸亂等語，並於相隔約1週之某日，推由
    上開真實姓名不詳、已成年之男子3人，每人持球棒1枝，再
    度前往丙○○之前揭住處，惟丙○○不在家，前開3名不詳
    姓名之成年男子乃向丙○○已成年之子洪進得表示：係為綽
    號「大象」之男子前來處理事情，並向洪進得恫嚇稱：叫你
    母親準備好錢，如果拿不到錢，就要將家裏砸爛等語後離去
    ，洪進得乃將上開話語據實轉知丙○○，使丙○○、洪進得
    心生畏懼，丙○○並因此準備3萬元交付與其母乙○○，於
    數日後交付與前開其中不詳姓名之成年男子2人。嗣因蔡美
    華遭毆打後向警方報案，為警循線查悉賴仁桂、丙○○等人
    涉有前開傷害罪嫌，並於臺灣彰化地方法院審理邱明東恐嚇
    取財案件時發現上情。
二、案經臺灣彰化地方法院檢察署檢察官簽分暨呈請臺灣高等法
    院檢察署檢察長令轉臺灣臺南地方法院檢察署檢察官偵查起
    訴。
    理  由
一、上揭事實，業據被告甲○於審理中坦承不諱，核與證人丙○
    ○、乙○○、洪進得及劉勝笛等人於臺灣彰化地方法院審理
    時證述之情節相符，此外，並有案外人蔡美華之診斷證明書
    1紙在卷可資佐證稽，足認被告之自白與事實相符。事證明
    確，被告本件犯行堪以認定。
二、被告行為後，刑法已於94年2月2日修正公布，並於95年7月1
    日生效施行。茲比較本案所涉新舊刑法：
  (一)共同正犯部分：修正前刑法第28條規定：「二人以上共同實
    施犯罪行為者，皆為正犯」，修正後刑法第28條規定：「二
    人以上共同實行犯罪行為者，皆為正犯」，即修正後之刑法
    剔除完全未參與犯罪相關行為之實行的「陰謀共同正犯」及
    「預備共同正犯」，顯已影響行為人刑罰之法律效果，自屬
    法律有變更，依新法第2條第1項規定，比較新、舊法結果，
    修正前刑法第28條規定，並無不利於被告之情形，故應適用
    修正前刑法第28條之規定。
  (二)連續犯部分：被告行為後，刑法第56條連續犯之規定，業於
    94年1月7日修正公布刪除，並於95年7月1日施行，則被告之
    犯行，因行為後新法業已刪除連續犯之規定，此刪除雖非犯
    罪構成要件之變更，但顯已影響行為人刑罰之法律效果，自
    屬法律有變更，依新法第2條第1項規定，比較新、舊法結果
    ，仍應適用較有利於被告之行為時法律即舊法論以連續犯(三)
    想像競合部分：刑法第55條但書有關想像競合犯之規定，係
    科刑之限制，為法理之明文化，非屬法律之變更，自無新舊
    法比較適用之問題，附此敘明。
三、核被告所為，係犯刑法第346條第1項之恐嚇取財罪。又被告
    與邱明東及另3位真實姓名不詳之成年男子間，就前開犯行
    ，具有犯意聯絡與行為分擔，應依修正前刑法第28條規定論
    以共同正犯。其中被告同時對丙○○、洪進得為恐嚇取財之
    犯行，係以一行為觸犯二個恐嚇取財之罪名，為同種之想像
    競合犯，應依修正前刑法第55條前段規定論以一情節較重之
    恐嚇取財罪。被告先後多次恐嚇取財犯行，時間緊接，犯罪
    構成要件相同，顯係基於概括之犯意反覆為之，為連續犯，
    應依修正前刑法第56條之規定，論以一罪，並依法加重其刑
    。
四、原審以被告罪證明確，應予論罪科刑，固非無見。但查：中
    華民國96年罪犯減刑條例業經於96年7月16日起施行，原審
    未及適用，顯有未當；且同案被告邱明東已遭判處有期徒刑
    1 年確定，原審僅量處被告有期徒刑8月，亦屬過輕，檢察
    官上訴意旨指摘原判決量刑過輕不當，為有理由，應由本院
    將原判決予以撤銷改判。爰審酌被告犯罪之動機、目的、手
    段為利用被害人弱點方式對被害人恐嚇取財、所得財物及造
    成被害人及其家人惶恐不安等損害，惟念及被告犯罪後坦承
    犯行，態度尚稱良好，暨本件同案被告邱明東業經判處有期
    徒刑1年等一切情狀，量處如主文第2項所示之刑，又被告犯
    罪時間在中華民國96年4月24日以前，合於減刑條件，爰依
    中華民國96年罪犯減刑條例第2條第1項第3款之規定，減其
    刑期二分之一，並諭知易科罰金之折算標準。
據上論斷，應依刑事訴訟法第369條第1項前段、第364條、第299
條第1項前段，刑法第2條第1項、第346條第1項、第55條前段，
修正前刑法第28條、第56條、第41條第1項前段、中華民國96年
罪犯減刑條例第2條第1項第3款、第7條、第9條，修正前罰金罰
鍰提高標準條例第1條前段、第2條，現行法規所定貨幣單位折算
新臺幣條例第2條，判決如主文。
本案經檢察官曾銘芳到庭執行職務。
中　　華　　民　　國　　96　　年　　8 　　月　　29　　日
                  刑事第二庭    審判長法　官    葉居正
                                      法　官    吳勇輝
                                      法　官    郭千黛
以上正本證明與原本無異。
不得上訴。
　　　　　　　　　　　　　　　　　　　書記官    尤乃玉
中　　華　　民　　國　　96　　年　　8 　　月　　30　　日
附錄：本判決論罪科刑法條全文
中華民國刑法第346條第1項
意圖為自己或第三人不法之所有，以恐嚇使人將本人或第三人之
物交付者，處6月以上5年以下有期徒刑，得併科1千元以下罰金
。
